臺灣彰化地方法院民事判決
110年度訴字第797號
原      告  裴氏曰英

被      告  廖偉期  

            陳氏莊  

上列當事人間請求侵權行為損害賠償事件，本院於民國110年11
月16日言詞辯論終結，判決如下：
    主  文
被告廖偉期應給付原告新台幣參拾萬元。
被告陳氏莊應給付原告新台幣參拾萬元。
原告其餘之訴駁回。
訴訟費用新台幣壹萬零玖佰元由被告二人各負擔百分之三十，餘
由原告負擔。
本判決第一、二項得假執行，惟於被告各以新台幣參拾萬元為原
告供擔保後，得免為假執行。
    事實及理由
壹、程序方面：
一、按凡民商事事件涉及外國之人、地、事、物、船舶等涉外成
    分者，為涉外民商事事件，內國法院應先就管轄原因事實確
    定有無國際民事裁判管轄（最高法院98年度台上字第2259號
    判決意旨參照）。本件原告與被告陳氏莊均為越南國籍人，
    具有涉外因素，原告主張被告侵害其配偶權應負擔損害賠償
    責任，係屬私法事件，則本件自屬涉外民事法律事件，合先
    敘明。
二、次按一國法院對涉外民事法律事件，有無一般管轄權即審判
    權，悉依該法院地法之規定為據。原告既向我國法院提起訴
    訟，則關於一般管轄權之有無，即應按法庭地法即我國法律
    定之，惟我國涉外民事法律適用法並未就國際管轄權加以明
    定，是應類推適用民事訴訟法之規定（最高法院97年度台抗
    字第185號裁定、96年度台上字第582號判決可資參照）。又
    因侵權行為涉訟者，得由行為地之法院管轄。民事訴訟法第
    15條第1項定有明文。本件原告主張被告二人有曖昧行為、
    產子，並有同居之事實，侵害其配偶權，查被告二人同居之
    地點為侵權行為地，位於我國彰化縣社頭鄉，在本院轄區內
    ，是經類推適用前開民事訴訟法第15條第1項規定，我國法
    院即本院就本件訴訟自有國際管轄權，亦予敘明。
三、再按關於由侵權行為而生之債，依侵權行為地法。但另有關
    係最切之法律者，依該法律，為涉外民事法律適用法第25條
    所明定。本件依原告所主張之事實，侵權行為地位於我國境
    內已如前述，則本件因侵權行為而生之債，應以侵權行為地
    法即我國法為準據法。
貳、實體方面：
一、原告起訴主張：
（一）聲明求為判決：⑴被告應各給付原告新台幣（下同）50萬
      元；⑵訴訟費用由被告負擔。
（二）緣原告與被告廖偉期二人於民國（下同）109年2月28日於
      越南登記結婚，被告廖偉期越南登記後即返台，原告於10
      9年9月時發覺被告廖偉期與被告陳氏莊有曖昧行為，被告
      廖偉期亦承認，被告廖偉期與其母哀求原告原諒被告廖偉
      期之行為；被告廖偉期於109年11月告知原告，被告陳氏
      莊已懷孕，於原告110年2月來台，被告二人於109年6月搬
      離原原告與被告廖偉期之同居住處，目前被告二人與被告
      廖偉期之母親同住，留原告一人於原同居住處。被告二人
      之行為已嚴重侵害到原告之配偶權，爰依法提起本訴。
（三）對兩造財產所得資枓及學經歷、家庭狀況及職業收入等陳
      述沒有意見。　　　
二、被告等則以：
（一）原告所主張之事實正確，惟請求之金額太高。
（二）對兩造財產所得資枓及學經歷、家庭狀況及職業收入等陳
      述沒有意見。　　　
（三）並聲明：請求駁回原告之訴，訴訟費用由原告負擔。
三、得心證之理由：
（一）本件原告主張其與被告廖偉期於109年2月28日於越南登記
      結婚，於被告廖偉期返台後，原告在109年9月發現被告二
      人有曖昧行為，被告廖偉期於109年6月搬離其與原告原同
      居住處，被告廖偉期並於109年11月告知原告，被告陳氏
      莊已懷孕，目前被告二人仍一起與被告廖偉期之母親一同
      居住等情，有被告廖偉期之戶籍謄本附卷可稽，且為被告
      二人所不爭執，堪信為真實。惟原告主張被告二人應各給
      付50萬元，為被告否認，並以前詞置辯。
（二）按因故意或過失，不法侵害他人之權利者，負損害賠償責
      任。故意以背於善良風俗之方法，加損害於他人者亦同。
      違反保護他人之法律，致生損害於他人者，負賠償責任。
      但能證明其行為無過失者，不在此限，民法第184條定有
      明文。又不法侵害他人之身體、健康、名譽、自由、信用
      、隱私、貞操，或不法侵害其他人格法益而情節重大者，
      被害人雖非財產上之損害，亦得請求賠償相當之金額；該
      項規定，於不法侵害他人基於父母、子女或配偶關係之身
      份法益而情節重大者，準用之，觀諸民法第195條第1項前
      段、第3項規定至明。又婚姻係以夫妻之共同生活為其目
      的，配偶應互相協力保持其共同生活之圓滿安全及幸福，
      而夫妻互守誠實，係為確保其共同生活之圓滿安全及幸福
      之必要條件，故應解為配偶因婚姻契約而互負誠實之義務
      ，配偶之一方行為不誠實，破壞共同生活之圓滿安全及幸
      福者，即為違反因婚姻契約之義務而侵害他方之權利（最
      高法院55年台上字第2053號判例意旨參照）。而所謂身分
      權，係指基於特定身分而發生的權利，主要有親權、配偶
      權及繼承權，均屬於該項規定所稱的權利；所謂配偶權，
      則指配偶間因婚姻而成立以互負誠實義務為內容的權利，
      是基於身分關係而生之配偶權亦屬應受保護之權利，因此
      一方配偶與第三人通姦時，係共同侵害他方配偶之配偶權
      。
（三）經查，被告二人明知被告廖偉期與原告已於109年2月28日
      於越南登記結婚，存有婚姻關係，卻仍為曖昧、通姦行為
      ，並誕下一子，至今被告二人仍有同居之行為等情，為被
      告二人所不否認，其等行為非一般社會通念所能容忍，已
      破壞婚姻共同生活之幸福圓滿，致原告之配偶權遭受不法
      侵害而情節重大，原告依民法侵權行為之相關規定，請求
      被告賠償其精神上之損害，洵屬有理。
（四）再按慰藉金之賠償須以人格權遭遇侵害，使精神上受有痛
      苦為必要，其核給之標準固與財產上損害之計算不同，然
      非不可斟酌雙方身分資力與加害程度，及其他各種情形核
      定相當之數額（最高法院51年度台上字第223號判例參照
      ）。又按非財產上損害之慰撫金數額，究竟若干為適當，
      應斟酌兩造身分、地位、經濟狀況、加害程度及其他各種
      情形，俾為審判之依據（最高法院86年度台上字第511號
      、第3537號判決意旨參照）。本件原告主張被告應各給付
      其50萬元精神慰撫金，被告則辯稱金額過高等語，查本件
      原告因被告侵害其配偶權，造成其家庭不和，又原告為外
      國籍人士，隻身在外，離鄉背井，其受有精神上之痛苦，
      不言可喻。而原告為高中畢業，目前從事食品公司作業員
      ，月收入2萬4千元至2萬7千元，已婚無子女；被告廖偉期
      大學畢業，現職食品公司工務課人員，月薪2萬7千元到2
      萬9千元，尚有投資收入，已婚有一個小孩，名下有兩部
      汽車；被告陳氏莊為高中畢業，現無業等情，據兩造陳明
      在卷，並經本院依職權調閱兩造之財產資料附卷可稽。本
      院審酌兩造家庭狀況、工作收入、侵害之程度、年齡，及
      兩造之身分、地位及經濟能力等一切情狀，認原告請求被
      告各賠償精神上非財產損害30萬元，尚屬合理，逾此部分
      則非有理。
四、從而，原告依侵權行為之法律關係，請求被告二人各給付30
    萬元為有理由，應予准許；原告逾此部分之請求，則無理由
    ，應予駁回。
五、本件原告勝訴部分係所命被告給付之金額未逾50萬元，應依
    職權宣告假執行，被告則依職權宣告免為假執行之金額。
參、結論：原告之訴一部理由，一部無理由，並依民事訴訟法第
    79條、第85條第2項、第389第1項第5款、第392條第2項，判
    決如主文。
中　　華　　民　　國　　110 　年　　11　　月　　30　　日
　　                  民事第四庭法　官　謝仁棠
以上正本係照原本作成。
如對判決上訴，應於判決送達後20日內向本院提出上訴狀。如委
任律師提起上訴者，應一併繳納上訴審裁判費。
中　　華　　民　　國　　110 　年　　11　　月　　30　　日
                                書記官  陳文新